【裁判字號】    95,花訴,5
【裁判日期】    950605
【裁判案由】    違反臺灣地區與大陸地區人民關係條例等
【裁判全文】
臺灣花蓮地方法院刑事判決               95年度花訴字第5號
公  訴  人  臺灣花蓮地方法院檢察署檢察官
被      告  乙○○
被      告  甲○○
上  一  人
選任辯護人  張秉正律師
上列被告因違反臺灣地區與大陸地區人民關係條例等案件，經檢
察官聲請簡易判決處刑（94年度偵字第1242號），及移送併辦
(94 年度偵字第908號、第1798號、第2706號、第2459號、第
4172號及95年度偵字第187號)，本院認不宜逕以簡易判決處刑，
經適用通常程序審理後，再由本院合議庭裁定改依簡式審判程序
審理，並判決如下：
    主  文
乙○○、甲○○共同連續違反不得使大陸地區人民非法進入臺灣
地區之規定，各處有期徒刑貳年貳月。
    事  實
一、乙○○明知其並無與大陸地區男子林福結婚之真意，竟與居
    間介紹之張傳世（未經起訴）共同基於以假結婚為手段使大
    陸人民非法進入臺灣地區，以及行使使公務員登載不實文書
    之概括犯意聯絡，由張傳世以新臺幣（下同）8萬元之代價
    ，安排乙○○於91年8月20日入境大陸地區福建省福州市，
    結識大陸地區男子林福後，隨即於同年8月30日前往福建省
    福州市民政局辦理結婚登記，並取得該局所核發之結婚公證
    書，其後由乙○○將該公證書持向財團法人海峽交流基金會
    （下簡稱海基會）辦理驗證，證明該公證書正本核與福建省
    公證員協會所寄交上開公證書副本相符之證明書後，復於同
    年10月18日由乙○○持上開公證書及證明書，填具「結婚登
    記申請書」後，向花蓮縣秀林鄉戶政事務所辦理其與林福之
    結婚登記，使該戶政事務所承辦公務員誤將內容不實之該等
    結婚關係憑以輸入電腦處理，登載此不實之結婚、配偶資料
    於職務上所掌戶籍登記資料具有準公文書性質之電子資訊檔
    案紀錄內，足以生損害於戶政機關對戶籍管理之正確性，此
    間乙○○又前往警察機關以林福配偶之身分，自任其進入臺
    灣地區保證責任之保證人，填載「大陸地區人民進入臺灣地
    區保證書」（下簡稱保證書），使該警察機關員警在該保證
    書之對保或證明機關（構）簽註意見欄之公文書上登載經詢
    保證人稱渠與被保證人係夫妻關係，願意完全負起保證人責
    任之不實內容，並蓋印職名章及派出所圓戳章以示對保證明
    ，足生損害於警察機關就上開對保程序之確實性，再由乙○
    ○填妥「大陸地區人民進入臺灣地區旅行證申請書」（下簡
    稱大陸人民入境申請書）及持前開公證書、經海基會驗證之
    證明、前開保證書及戶籍謄本而行使之，分別向內政部警政
    署入出境管理局（下簡稱入出境管理局）申請林福以探親名
    義入境，經入出境管理局之承辦人員為實質審查後，仍未發
    覺有異，而將上開不實之結婚事項登載於上開大陸人民入境
    臺灣申請書，並據以發給林福中華民國臺灣地區旅行證，使
    林福得以形式上合法之探親名義，持上開旅行證而行使，並
    於91年11月25日非法進入臺灣地區，足生損害於警政機關對
    入出境管理之正確性，最後林福於入境臺灣地區後，隨即由
    張玉花與之前往當地派出所辦理流動人口登記，使不知情之
    承辦員警將林福係乙○○配偶之不實事項，登載於職務上所
    掌之流動人口登記聯單之公文書上，足生損害於警察機關對
    於流動人口登記管理之正確性。
二、乙○○、甲○○明知如附表編號1至60所示臺灣地區人民白
    秀美等60人（另案分別由檢察官偵辦中及聲請簡易判決處刑
    ），並無與之同編號所示大陸地區人民翁龍等60人有結婚之
    真意，竟與白秀美等60人共同基於以假結婚為手段使大陸人
    民非法進入臺灣地區及行使使公務員登載不實文書之概括犯
    意聯絡，以事成後可由大陸地區之仲介業者取得數萬元不等
    利益為代價，由甲○○帶同附表編號1至60所示臺灣地區人
    民，先後於附表所示之時間，前往大陸地區福建省福州市結
    識如附表所示大陸地區人民後，隨即於附表所示時間前往福
    建省福州市民政局辦理結婚登記，並取得該局所核發之結婚
    公證書；其後由上開臺灣地區人民將該公證書持向海基會辦
    理驗證，證明該公證書正本核與福建省公證員協會所寄交上
    開公證書副本相符之證明書後，再持上開公證書及證明書，
    填具「結婚登記申請書」後，向戶政事務所辦理其等與各該
    大陸地區人民之結婚登記，使該戶政事務所承辦公務員誤將
    內容不實之該等結婚關係憑以輸入電腦處理，登載此不實之
    結婚、配偶資料於職務上所掌戶籍登記資料具有準公文書性
    質之電子資訊檔案紀錄內，足以生損害於戶政機關對戶籍管
    理之正確性；此間上開臺灣地區人民又前往警察機關各以大
    陸地區人民配偶之身分，自任其進入臺灣地區保證責任之保
    證人，填載保證書，使該警察機關員警在該保證書之對保或
    證明機關（構）簽註意見欄之公文書上登載經詢保證人稱渠
    與被保證人係夫妻關係，願意完全負起保證人責任之不實內
    容，並蓋印職名章及派出所圓戳章以示對保證明，足生損害
    於警察機關就上開對保程序之確實性，再填妥大陸人民入境
    申請書及持前開公證書、經海基會驗證之證明、前開保證書
    及戶籍謄本而行使之，分別向入出境管理局申請上開大陸地
    區人民以探親名義入境，經入出境管理局之承辦人員為實質
    審查後，仍未發覺有異，而將上開不實之結婚事項登載於上
    開大陸人民入境臺灣申請書，並均據以發給該些大陸地區人
    民中華民國臺灣地區旅行證，使附表編號1至7、10至13、16
    至17、19、23至25、27 、30至31、33、35至59之大陸地區
    人民得以形式上合法之探親名義，持上開旅行證而行使，並
    先後於附表所示之時間，得以非法進入臺灣地區（其餘大陸
    地區人民則未能入境），足生損害於警政機關對入出境管理
    之正確性。另上開大陸地區人民於非法入境臺灣地區後，隨
    即與同編號之臺灣地區人民前往當地派出所辦理流動人口登
    記，使不知情之承辦員警將上開編號所示大陸地區人民與臺
    灣地區人民係配偶之不實事項，登載於職務上所掌之流動人
    口登記聯單之公文書上，足生損害於警察機關對於流動人口
    登記管理之正確性。
三、案經花蓮縣警察局新城分局、法務部調查局花蓮縣調查站分
    別報告、移送臺灣花蓮地方法院檢察署檢察官偵查及自動檢
    舉簽分偵辦；臺灣臺南地地方法院檢察署檢察官自動檢舉簽
    分偵辦後呈請臺灣高等法院檢察署檢察長核轉臺灣花蓮地方
    法院檢察署檢察官偵查後聲請簡易判決處刑及移送併辦。
    理  由
一、上開犯罪事實，業經被告乙○○、甲○○於本院審理時均坦
    承不諱，並有附表所示相關證據欄內之筆錄書證等附卷可資
    為憑，足認被告2人之自白與事實相符，是以本件被告2人犯
    行堪予認定，事證明確，應依法論科。
二、按海基會雖為財團法人，然係行政院依臺灣地區與大陸地區
    人民關係條例第4條所規定委託處理兩岸關係事務之民間團
    體，同條例第5條並授權其得驗證在大陸地區製作之文書，
    從而海基會驗證大陸地區製作之文書，即係行政院授權處理
    之公務，其承辦員自係依法令從事於公務之人員，亦即刑法
    第10 條第2項、第214條所規定之「公務員」，惟海基會之
    承辦員就承辦驗證業務僅有形式上審查權，且參酌卷附證明
    書內容，並未提及結婚證明書是否真實，自無刑法第214條
    之使公務員登載不實罪可言（臺灣高等法院89年度法律座談
    會研討結果參照）；又福建省福州市公證處之承辦員辦理被
    告乙○○等人之結婚登記事項，該管承辦員（公證員）尚非
    我國轄內刑法第10條第2項所稱「依法令從事於公務之人員
    」，其所製作前開結婚公證書，自亦非刑法第10條第3項之
    「公文書」，則被告即便使承辦人員登載不實之結婚事項，
    亦無刑法第214條之使公務員登載不實罪可言，附此敘明。
    再上開戶政機關公務員，憑以輸入電腦處理，登載此不實之
    結婚、配偶資料於職務上所掌之戶籍登記資料之電子資訊案
    紀錄內，係戶政機關職務上所掌管之刑法第220條第2項之準
    公文書，而中華民國臺灣地區旅行證係入出境管理局該管公
    務員職務上所掌管之公文書，至於上開保證書係派出所該管
    公務員職務上所掌管之公文書，是被告乙○○等人持不實之
    結婚公證書等文件，使該管公務員登載結婚或探親等不實事
    項，並持前開各文件或申請入境或申請核發證件或申請登記
    而持以行使，足以生損害於戶政機關所對戶政管理之正確性
    與入出境管理局對於入出境管理之正確性及警察機關對於流
    動人口管理之正確性，如此則被告乙○○等人所為自與刑法
    第216條、第214條之行使使公務員登載不實之文書罪構成要
    件該當。
三、又按臺灣地區與大陸地區人民關係條例第79條第1項處罰違
    反同條例第15條第1款所定之使大陸地區人民非法進入臺灣
    地區罪，凡非經合法手續進入者皆包含之，不以偷渡進入者
    為限，凡使大陸地區人民以假結婚真入境之脫法方式，進入
    臺灣地區，即該當本罪，此亦有最高法院89年度臺上字第
    7620號及90年度臺上字第3180號判決可供參酌，則被告以假
    結婚之方式使大陸地區人民非法進入臺灣地區，其所為自與
    前開罪責之構成要件該當。
四、核被告乙○○、甲○○所為，均係犯臺灣地區與大陸地區人
    民關係條例第79條第1項、第15條第1款之使大陸地區人民非
    法進入臺灣地區罪，以及刑法第216條之行使第214條使公務
    員登載不實文書罪。被告乙○○與第3人張世傳間就事實欄
    一、部分之犯行，以及被告2人間、另案被告白秀美等60人
    就事實欄二、部分之犯行，各有犯意聯絡及行為分擔，為共
    同正犯。再被告2人所犯使公務員於職務上所掌公文書（含上
    開準公文書）登載不實之低度行為，應為行使之高度行為所
    吸收，不另論罪。被告2人所為先後數次使大陸地區人民非
    法進入臺灣地區（包括未遂），以及行使使公務員登載不實
    之文書之犯行，時間緊接，且所犯均屬構成要件相同之罪，
    顯係基於概括之犯意反覆為之，為連續犯，應各依刑法第56
    條之規定以1罪論，並均加重其刑。再被告2人所犯連續行使
    使公務員登載不實之文書罪與連續使大陸地區人民非法進入
    臺灣地區罪2罪間，復有方法結果之關係，為牽連犯，應從
    一重之連續使大陸地區人民非法進入臺灣地區罪處斷。爰審
    酌被告2人之前開行為，已嚴重影響政府機關對戶政管理、
    大陸地區人民入出境資料管理之正確性，竟為圖個人私利，
    心存僥倖，長期以假結婚方式使大陸地區人民得以非法進入
    臺灣地區，對國家治安破壞至鉅，復參酌其2人犯罪之時間
    、目的、手段，以及其於事發後已願意坦承犯行，犯後態度
    尚稱良好等一切情狀，均量處如主文所示之刑，以資警惕。
五、末按檢察官聲請以簡易判決處刑之案件，經法院認為有第
    451 條之1第4項但書之情形者，應適用通常程序審判之，刑
    事訴訟法第452條定有明文。查本件被告所犯之罪不合同法
    第449條所定得以簡易判決處刑之案件，且於審判中發現其
    他裁判上一罪之犯罪事實，因認被告有同法第451條之1第4
    項但書第1款、第2款規定之情形，不宜逕以簡易判決處刑，
    爰由本院適用通常程序審判之。又按「除被告所犯為死刑、
    無期徒刑、最輕本刑為3年以上有期徒刑之罪或高等法院管
    轄第一審案件者外，於前條第1項程序進行中，被告先就被
    訴事實為有罪之陳述時，審判長得告知被告簡式審判程序之
    旨，並聽取當事人、代理人、辯護人及輔佐人之意見後，裁
    定進行簡式審判程序。」刑事訴訟法第273條之1第1項定有
    明文。查本件被告2人所犯上開臺灣地區與大陸地區人民關
    係條例第79條第1項、第15條第1款之使大陸地區人民非法進
    入臺灣地區罪，以及刑法第216條之行使第214條使公務員登
    載不實文書罪，其法定刑均非最輕本刑為3年以上有期徒刑
    之罪，且被告2人分別於本院95年5月18日及同年4月20日準
    備程序進行中，均就被訴之事實為有罪之陳述，經告知被告
    2人簡式審判程序之旨，被告2人、辯護人及公訴人對於本件
    改依簡式審判程序審理均表示同意，是本院即依前揭刑事訴
    訟法規定，裁定本件進行簡式審判程序，附此敘明。
據上論斷，應依刑事訴訟法第452條、第273之1第1項、第299條
第1項前段，臺灣地區與大陸地區人民關係條例第79條第1項、第
15條，刑法第11條前段、第28條、第56條、第216條、第214 條
、第55條，罰金罰鍰提高標準條例第1條前段，判決如主文。
本案經檢察官李殷財到庭執行職務。
中    華    民    國    95    年    6     月  5    日
                          臺灣花蓮地方法院刑事第三庭
                                      法  官  楊仲農
上列正本證明與原本無異。
如對本判決不服，應於送達後10日內，向本院提出上訴狀。（應
抄附繕本）
                                      書記官
中    華    民    國   95     年    6     月   5      日
附錄本判決論罪之法律條文：
臺灣地區與大陸地區人民關係條例第79條第1項：
違反第十五條第一款規定者，處一年以上七年以下有期徒刑，得
併科新臺幣一百萬元以下罰金。
中華民國刑法第214條：
(使公務員登載不實罪)
明知為不實之事項，而使公務員登載於職務上所掌之公文書，足
以生損害於公眾或他人者，處三年以下有期徒刑、拘役或五百元
以下罰金。
中華民國刑法第216條：
(行使偽造變造或登載不實之文書罪)
行使第二百十條至第二百十五條之文書者，依偽造、變造文書或
登載不實事項或使登載不實事項之規定處斷。


司法院資訊處製作；財團法人民間司法改革基金會備份。
